【裁判字號】    91,交易,353
【裁判日期】    920526
【裁判案由】    過失傷害
【裁判全文】
臺灣臺北地方法院刑事判決                        九十一年度交易字第三五三號
    公  訴  人  臺灣臺北地方法院檢察署檢察官
    被      告  乙○○
右列被告因業務過失傷害案件，經臺灣臺北地方法院檢察署檢察官提起公訴（九十一
年度偵字第一二七八號），本院判決如左：
    主  文
乙○○從事業務之人，因業務上之過失傷害人，處有期徒刑月，如易科罰金以佰
元折算壹日。
    事  實
一、乙○○原任職於臺北市○○街三號一樓之通信達有限公司，平日以騎乘機車負責
    該公司所銷售貨物之送貨、取貨及維修等工作，乃從事駕駛業務之人，於民國九
    十年六月四日十一時許，駕駛車牌號碼ＧＴＣ—三一三號重型機車，沿臺北市市
    ○○道○段由西往東方向之外線車道行駛，行經該路六十二號前時，本應注意機
    車在道路行駛時，駕駛人應注意車前狀況並隨時採取必要之安全措施，且依當時
    狀況天候為晴，有日間照明光線、路面狀態無缺陷、無障礙物、視距良好，並無
    不能注意之情事，詎乙○○通過前揭路段與大安路交岔路口附近之行人穿越道後
    ，僅為超越左前方與之併行的箱型車，貿然自該箱型車之右側超車，竟疏於注意
    前方亦未依規定行走於行人穿越道，由北往南方向違規橫越道路之行人甲○○，
    致其所駕駛騎乘機車前車頭撞及行人甲○○右側身體，甲○○當場倒地後受有頭
    部外傷併多處擦傷、恥骨骨折之傷害。
二、乙○○於肇事後，於警員前往甲○○就醫之醫院處理時，在其上開犯行未為任何
    有偵查犯罪職權之公務員知悉前，不逃避接受裁判而當場向警員自首，承認其為
    肇事人，而知上情。
三、案經乙○○自首及甲○○訴由臺灣臺北地方法院檢察署檢察官偵查起訴。
    理  由
一、關於被告乙○○原任職於通信達有限公司，負責該公司之送貨、取貨及維修等工
    作，並於右揭時、地騎乘前開車牌號碼之重型機車在前述肇事地點，撞及正違規
    橫越道路之告訴人甲○○，致告訴人受有如前揭事實欄第一項所載傷害之事實：
    業據被告於警局詢問、檢察官偵訊及本院審理時均坦承不諱（見臺灣臺北地方法
    院檢察署九十年度他字第三六一九號偵查卷第八至九頁、第十三頁及本院九十二
    年一月二十二日訊問筆錄），又上述車禍發生經過之客觀事實，有臺北市政府警
    察局大安分局交通分隊製作之道路交通事故調查報告表、交通事故談話記錄表、
    交通事故補充資料表、交通事故分析研判表及自首調查表各一份、現場及車損照
    片四幀等件附卷可稽，另告訴人因本件車禍受有如前揭事實欄所載之傷害，業據
    其提出臺北市立仁愛醫院驗傷診斷書一紙附於同前他字偵查卷第三頁可參。
二、被告對於前揭告訴人受傷之事實，矢口否認有何過失行為，辯稱：當時其所騎乘
    機車左前方有一台箱型車擋住視線，當伊往前騎時，雖已盡注意義務，但是無法
    看到告訴人，且告訴人並沒有行走在行人穿越道上而橫越馬路，以致其看見告訴
    人時已煞車不及，況當時並非於執行業務期間，不能以業務過失罪嫌相繩等語，
    資為置辯（參見本院九十二年一月二十二日及二月二十六日訊問筆錄）；惟查：
(一)、據被告於九十年六月四日交通事故談話記錄表所述：「當時我車沿市○○道○段
    由西向東直行外線車道至肇事處前，見大安路口我行向號誌剛由紅燈轉換綠燈，
    我車繼續直行，此時我車左邊沿同向行駛同車道有部車號不明箱型車在我車左前
    方，我車從箱型車右側超越箱型車，‧‧‧有名女性行人沒有行走行人穿越道，
    突然由北向南以小跑步方式穿越市○○道過來，我見狀即煞車不及致前車頭撞及
    行人右側身體而肇事。」九十年十月十一日檢察官偵訊時亦自承：「當時我在大
    安路及市○○道路口等紅綠燈，‧‧‧變綠燈後所有的車往前行，駛我旁邊有一
    輛併行的箱型車，從路口離開不久，告訴人突然出現我來不及剎車就撞倒告訴人
    ‧‧‧」等語，核與告訴人於九十年十月十一日檢察官偵訊及本院九十二年二月
    二十六日審理指述肇事經過時均稱，當時並未行走在行人穿越道上，其於肇事處
    由北往南欲穿越市○○道時，身體即遭被告所騎乘之機車撞及等節相符，另審酌
    道路交通事故補充資料表記載，被告所騎乘重型機車有前車頭撞痕、前頭燈破損
    、左車身擦地痕、後燈組破損之車損情形，顯示告訴人未依行人穿越道而由北向
    南穿越市○○道時，為沿市○○道○○道外側車道由西向東行駛之被告所騎乘重
    型機車前車頭撞及之情事，被告當時方行經有管制號誌及行人穿越道附近之道路
    ，其並未注意減速慢行，作隨時停車之準備，反而為超越左前方之箱型車而貿然
    直行，致未能及時發現告訴人仍撞及等情狀，足徵被告行駛確有未注意車前狀況
    之情事，可見其未遵守上開道路交通安全規則之規定而有過失至明。
(二)、按道路交通安全規則第九十四條第三項、第二條第一項第一款規定，汽車（機車
    ）行駛時，駕駛人應注意車前狀況，並隨時採取必要之安全措施，本案肇事路段
    為市區道路，且依當時狀況天候為晴，有日間照明光線、路面狀況無障礙物、視
    距良好，並無不能注意之情事，被告雖以前揭有車輛阻擋視線等情詞置辯，惟以
    被告稱其當時甫超越一台箱型車後，即與告訴人發生碰撞等語，足徵其車之左側
    應有另一部不明車號之車輛，然告訴人由北向南方向穿越市○○道，行至該路段
    由西往東之內側車道時，並未遭該被告所謂之不明車號車輛或其他車輛撞及，反
    於行至外側車道時遭被告駕車撞及，足徵被告當時並非不能注意車前狀況，而是
    未能注意並隨時採取必要之安全措施，是其所辯，自不足採。
(三)、另依據道路交通安全規則第一百三十四條第一項第一款規定，行人穿越道路，設
    有行人穿越道者，必須經由行人穿越道穿越，不得在其一百公尺範圍內穿越道路
    ；本件交通事故依雙方所述之事發經過，復依卷附道路交通事故調查報告表所附
    現場圖觀之，被告騎乘重型機車在現場僅遺留一條長約二點九公尺之刮地痕，而
    該刮地痕之起點距市○○道○段與大安路交岔路口處之行人穿越道僅五十二點二
    公尺，是告訴人違規穿越道路之地點，離最近之行人穿越道並不及一百公尺，告
    訴人違規穿越道路且未注意左右來車，同為本件車禍之肇事原因，惟仍無解於被
    告之過失責任。
(四)、又本件肇事責任經送請臺北市車輛行車事故鑑定委員會鑑定及臺北市政府交通局
    覆議，亦認被告騎乘重型機車，未注意車前狀況，告訴人未依規定行走行人穿越
    道穿越道路，有該會九十一年三月十一日北鑑審字第九一三○○二六二○○號鑑
    定意見書、九十二年四月七日北市交鑑意字第六○三四號覆議意見書，綜上，被
    告之過失行為與告訴人所受傷害間，存有相當因果關係，應屬灼然。
(五)、次按刑法上所謂業務，係指個人基於其社會地位繼續反覆所執行之事務，其主要
    部分之業務固不待論，即為完成主要業務所附隨之準備工作與輔助事務，亦應包
    括在內，此有最高法院七十一年度臺上字第一五五號判例可資參照；本案被告
    於偵查中對檢察官詢問其肇事當時所擔任之職務時供稱：「在通化街的通信達有
    限公司做銷售、送貨、取或及維修的工作，我送貨、取貨時是騎ＧＴＣ—三一三
    號機車。」（見同前他字偵查卷第八頁反面），另於九十二年五月十二日對本院
    詢問其當時是否擔任送貨之工作時表示：「我當時是擔任這個工作，但是事發當
    時不是上班時間，當天是我下午上班，‧‧‧」等語在卷（見本院前揭審理筆錄
    ），顯見被告平日以騎乘機車載運貨物為業，為從事駕駛業務之人，縱被告嗣後
    翻異前詞表示當日騎車與其業務無關，揆諸前揭說明，仍無解其應負業務過失傷
    害之罪責。綜上所述，被告之過失與告訴人之受傷間復有相當之因果關係，本案
    事證已臻明確，被告之犯行堪予認定。
三、核被告乙○○所為，係犯刑法第二百八十四條第二項前段之業務過失傷害罪；再
    被告於肇事後，於警員前往仁愛醫院處理時，在其上開犯行未為任何有偵查犯罪
    職權之公務員已知悉前，不逃避接受裁判而當場向警員自首，承認其為肇事人，
    有記載被告上開自首情形之臺北市政府警察局大安分局交通分隊警員張友鑫所填
    具自首調查報告表附卷可稽，是被告既已向該管公務員申述犯罪事實，而不逃避
    接受裁判，已合於刑法第六十二條前段所定對於未發覺之犯罪自首而接受裁判之
    要件，應依該條規定減輕其刑。爰審酌被告雖未曾受有期徒刑以上刑之宣告，此
    有臺灣高等法院被告全國前案記錄表一紙附卷可憑，但本件車禍其應負之過失程
    度、對告訴人所造成之傷害、犯後猶矢口否認過失犯行、告訴人違規穿越道路同
    為本件交通事故原因以及迄今被告尚未與告訴人就民事賠償達成和解等一切情狀
    ，量處如主文所示之刑，，並為諭知易科罰金之折算標準。
四、據上論斷，依刑事訴訟法第二百九十九條第一項前段，刑法第二百八十四條第二
    項前段、第四十一條第一項前段、第六十二條前段，罰金罰鍰提高標準條例第一
    條前段、第二條，判決如主文。
本案經檢察官蔡立文到庭執行職務。
中      華      民      國    九十二    年      五      月    二十六    日
                                台灣台北地方法院交通法庭
                                        法  官  鄧德倩
右正本證明與原本無異。
如不服本判決，應於判決送達後十日內，向本院提出上訴狀。
                                        書記官  謝韻華
中      華      民      國    九十二    年      五      月    二十七    日


司法院資訊處製作；財團法人民間司法改革基金會備份。
